【裁判字號】    97,訴緝,15
【裁判日期】    970716
【裁判案由】    妨害自由等
【裁判全文】
臺灣臺南地方法院刑事判決              97年度訴緝字第15號
公  訴  人  臺灣臺南地方法院檢察署檢察官
被      告  乙○○原名黃明安
上列被告因妨害自由等案件，經檢察官提起公訴（95年度偵字第
7934號），本院判決如下：
    主  文
乙○○傷害人之身體，累犯，處有期徒刑捌月，減為有期徒刑肆
月，如易科罰金，以銀元參佰元即新台幣玖佰元折算壹日。
    事  實
一、乙○○前於民國（下同）90年間因詐欺案件，經台灣台北地
    方法院判處有期徒刑6月確定，甫於92年9月15日執行完畢。
    詎仍不知悔改，復於95年3月12日18時30分許，在屬不特定
    多數人得以共見共聞之臺南市○○區○○路79號「莫內藝術
    設計美髮店」內，於店員甲○○予以洗頭之時，因不滿甲○
    ○表示無法接受其感情，並以其曾多次提供食物及禮物予包
    括甲○○在內之該店店員為由，要求甲○○需償付總額新台
    幣（下同）70,000元，隨即以台語「幹你娘」之侮辱性字眼
    辱罵甲○○，並徒手毆打甲○○臉部，致甲○○受有右側外
    傷性耳膜穿孔之傷害。乙○○並站立於該店結帳櫃檯口（起
    訴書誤載為門口），要求甲○○必須提出還款期限，否則不
    讓甲○○離開，並以向甲○○恐嚇稱：「如不還錢，就要讓
    你死的很難看，我知道你車子停在哪裡，我會去堵你，不保
    證你可以安全回家」等語，致甲○○心生畏懼之脅迫手段，
    使甲○○答應給付70,000元予乙○○，乙○○始讓甲○○離
    去。嗣因甲○○離去未歸，在乙○○要求下，甲○○在電話
    中囑咐店長羅璐交付70,000元予乙○○後，乙○○始行離去
    。
二、案經甲○○訴由臺南市警察局第二分局報告台灣台南地方法
    院偵查起訴。
    理  由
壹、關於證據能力之判斷：
    按被告以外之人於審判外之陳述，經當事人於審判程序同意
    作為證據，法院審酌該言詞陳述或書面陳述作成時之情況，
    認為適當者，亦得為證據，刑事訴訟法第159條之5第1項定
    有明文。查被告乙○○於本院審理時對證人甲○○、羅璐於
    警詢時及偵訊中所為筆錄之證據能力均不爭執，且本院依卷
    內資料審酌該警詢及偵訊筆錄作成時之情況，亦認為並未有
    何違背法律或其他相關規定之情事，而應認為適當，是依刑
    事訴訟法第159條之5第1項之規定，上開證人等於警詢及偵
    訊所作之筆錄，為傳聞法則之例外而具有證據能力，本院自
    得引為判決參考之依據。
貳、本院認定事實所依據之理由：
一、訊據被告對於其於上揭時、地，有以台語「幹你娘」之侮辱
    性字眼辱罵甲○○，並徒手毆打甲○○臉部，以及以其曾多
    次提供食物及禮物予包括甲○○在內之該店店員為由，要求
    甲○○需償付總額70,000元之事實，均不爭執，核與證人即
    被害人甲○○以及證人即在場目擊之店長羅璐於偵查、審理
    之證述相符，甲○○因而受有右側外傷性耳膜穿孔之傷害之
    事實，有診斷證明書1紙在卷足按（見警卷第8頁），足認被
    告之自白與事實相符，此部分之事實足堪認定。
二、被告則否認其對於甲○○有妨害自由及恐嚇之犯行，辯稱：
    伊沒有站在門口禁止甲○○離開，也沒有向甲○○說「如不
    還錢，就要讓你死的很難看，我知道你車子停在哪裡，我會
    去堵你，不保證你可以安全回家」云云。經查：告訴人甲○
    ○為被告洗頭到一半時，遭被告毆打，被告並拒絕告訴人甲
    ○○去就醫，且於告訴人為被告吹完頭髮後去櫃檯拿東西要
    離開時，站在櫃檯不讓告訴人出去，並向告訴人說「你幫我
    把錢算一算，不然我不保證你會平安回到家，我知道你的車
    子停在哪裡」、「你會死得很難看」等語，後來被告以為告
    訴人要去領錢，才讓告訴人離開等情（見本院95年10月24
    日審判筆錄第3、4頁），業據證人即告訴人甲○○於本院審
    理時到庭證述明確，經核與證人羅璐所證述，伊在店裡櫃檯
    有看到，被告說如果告訴人不給錢就不讓告訴人離開，被告
    阻擋被告並有對告訴人說「如不還錢，就要讓你死得很難看
    ，我知道你車子停在哪裡，我會去堵你，不保證你可以安全
    回家」等語，後來因為被告已為告訴人要出去領錢，才讓告
    訴人出去，後來伊向店內同事湊足70,000元交給被告，被告
    才離開等情（見本院95年10月24日審判筆錄第第5至7頁），
    互核相符。經查，證人甲○○、羅璐與被告均無宿怨，且甲
    ○○與羅璐均從事美髮行業，被告則為消費者，衡情證人均
    無設詞誣陷而得罪身為消費者之被告之理由，且比較上揭告
    訴人甲○○及證人羅璐之證述，就被告有阻擋告訴人之出入
    ，以及有以「如不還錢，就要讓你死得很難看」、「我知道
    你車子停在哪裡，我不保證你可以安全回家」等加害生命、
    身體之事恐嚇告訴人等情，互核相符，應堪採信。被告抗辯
    其無妨害自由及恐嚇犯行，顯係卸責之詞，不值採信。
三、按被告行為後，刑法及刑法施行法業於94年2月2日經總統以
    華總一義字第09400014901號令修正公布，並於95年7月1日
    施行，參酌最高法院95年5月23日刑事庭第八次會議決議，
    新刑法第2條第1項之規定，係規範行為後法律變更所生新舊
    法律比較適用之準據法，於新刑法施行後，應適用新刑法第
    2條第1項之規定，為「從舊從輕」之比較。以下就本件涉及
    新舊法比較之部份分述如下：
(一)、累犯：修正施行前刑法第47條規定：「受有期徒刑之執行完
    畢，或受無期徒刑或有期徒刑一部之執行而赦免後，五年以
    內再犯有期徒刑以上之罪者，為累犯，加重本刑至二分之一
    。」，而修正後刑法第47條第一項規定：「受徒刑之執行完
    畢，或一部之執行而赦免後，五年以內故意再犯有期徒刑以
    上之罪者，為累犯，加重本刑至二分之一。」。查本件被告
    於有期徒刑執行完畢後，五年內故意再犯本件法定刑有期徒
    刑以上之罪，不論依修正前之刑法第47條，或修正後之刑法
    第47條第1項之規定，均構成累犯，對被告而言並無有利或
    不利之情形，應逕依現行刑法第47條第1項之規定，論以累
    犯。
(二)、牽連犯：依修正前刑法第55條關於牽連犯之規定，應從一法
    定刑較重之罪處斷，修正後刑法已刪除牽連犯規定，則被告
    所犯應依數罪併罰之規定分論併罰。修正後之規定未較有利
    於被告，故應適用修正前刑法第55條關於牽連犯之規定。
(三)、易科罰金之折算標準：修正後之刑法第41條第1項規定：「
    犯最重本刑為五年以下有期徒刑以下之刑之罪，而受六個月
    以下有期徒刑或拘役之宣告者，得以新臺幣一千元、二千元
    或三千元折算一日，易科罰金。」但依據舊法及修正前罰金
    罰鍰提高標準條例第2條前段（現已刪除）規定，被告行為
    時易科罰金折算標準，應以銀元一百元以上，三百元以下折
    算一日，經折算為新臺幣後，應以新臺幣三百元以上，九百
    元以下折算為一日。比較修正前後之易科罰金折算標準，當
    以修正前之規定，較有利於被告，依刑法第2條第1項規定，
    自應適用修正前刑法第41條第1項前段，定其易科罰金之折
    算標準。
(四)、被告所犯前揭諸罪之法定刑雖未修正，然依修正後刑法施行
    法第一條之一規定：「中華民國94年1月7日刑法修正施行後
    ，刑法分則編所定罰金之貨幣單位為新臺幣。94年1月7日刑
    法修正時，刑法分則編未修正之條文定有罰金者，自94年1
    月7日刑法修正施行後，就其所定數額提高為三十倍。但72
    年6月26日至94年1月7日新增或修正之條文，就其所定數額
    提高為三倍」，而刑法第33條第5款修正為：「主刑之種類
    如下：五、罰金：新臺幣一千元以上，以百元計算之」，是
    依修正後之法律，被告所犯前開諸罪之法定罰金刑部分，可
    科處之罰金刑最高額為新臺幣三萬元、最低額為新臺幣一千
    元，然依被告行為時之刑罰法律，即罰金罰鍰提高標準條例
    第1條前段規定之提高倍數十倍及修正前刑法第33條第5款規
    定之罰金最低額一元計算，前開罰金刑，最高額為銀元一萬
    元，最低額為銀元十元，若乘以三倍而換算為新臺幣，最高
    額雖與新法同為新臺幣三萬元，然最低額僅為新臺幣三十元
    。因此，比較上述修正前、後之刑罰法律，自以被告行為時
    即修正前關於科處罰金刑之法律較有利於被告，附此敘明。
四、核被告所為，係犯刑法第277條第1項之傷害罪、第309條第
    1項之公然侮辱罪、第305條之恐嚇危害安全罪、第304條第
    1項之強制罪。起訴意旨雖認被告阻攔告訴人離開之行為，
    係犯刑法第302條第1項之剝奪人行動自由罪等語。惟刑法第
    302條第1項之剝奪人之行動自由罪及第304條第1項之強制罪
    ，其所保護之法益，雖均為被害人之自由，然須行為人所為
    方法已達於「剝奪」人之行動自由之程度時，始足以成立刑
    法第302條之罪。本件被告雖有阻擋告訴人離開之行為，但
    被告自進入店內至離開之時間約為一小時，其間歷經洗頭、
    爭吵、毆打、吹頭髮、阻擋告訴人出入之階段，衡情被告阻
    擋告訴人出入階段之時間應僅有十餘分鐘，因該段時間尚屬
    短暫，僅係一時阻擋告訴人出入自由之權利行使，尚未達完
    全剝奪告訴人之行動自由之程度，故被告所為僅係構成刑法
    第304條之強制罪，是起訴意旨此部分容有未洽，惟其基本
    事實同一，本院仍得併予審酌，並變更起訴法條。被告係以
    取得告訴人之還款為目的，而為上開傷害、公然侮辱、妨害
    自由、及恐嚇犯行，其所犯上開四罪間，有方法、結果之牽
    連關係，依上開新舊法比較結果，應依修正前刑法第55條之
    規定，論以牽連犯，並從一法定刑較重之傷害罪處斷。被告
    曾於90年間因詐欺案件，經台灣台北地方法院判處有期徒刑
    6 月確定，甫於92年9月15日執行完畢。被告於有期徒刑執
    行完畢後，五年內故意再犯本件法定刑有期徒刑以上之罪，
    應依刑法第47條第1項之規定，論以累犯，並加重其刑。本
    院審酌被告犯罪動機、手段、所得、犯罪後就部分犯行坦承
    不諱，就部分犯行矢口否認之態度，量處如主文所示之刑，
    以資懲儆。另本件被告犯罪行為之時間，係在96年4月24日
    以前，所犯罪名宣告刑在有期徒刑一年六月以下，被告雖於
    96 年1月13日經本院通緝，惟於96年12月29日自動到案（見
    台灣花蓮地方法院檢察署97年度歸緝字第2號執行卷內附96
    年12月29日筆錄），被告並於本院審理時表明自動到案係對
    所有案件均願意接受制裁（見本院卷第69頁），合於中華民
    國九十六年罪犯減刑條例第2條第1項第3款之規定，且非同
    條例第5條不得減刑之情形，應減其宣告刑二分之一，並於
    比較新舊法後，依修正前刑法第41條第1項前段之規定，諭
    知易科罰金之折算標準。
據上論斷，應依刑事訴訟法第299條第1項前段、第300條，刑法
第277條第1項、第305條、第309條第1項、第304條第1項、修正
前第55條、第47條第1項、修正前第41條第1項前段，廢止前罰金
罰鍰提高標準條例第1條前段、第2條，中華民國九十六年罪犯減
刑條例第2條第1項第3款、第7條、第9條，判決如主文。
本案經檢察官丙○○到庭執行職務。
中    華    民    國    97    年    7     月    16     日
                  刑事第七庭  審判長  法  官  陳振謙
                                      法  官  卓穎毓
                                      法  官  高如宜
以上正本證明與原本無異。
如不服本判決應於收受本判決後10日內向本院提出上訴書狀，並
應敘述具體理由。如未敘述上訴理由者，應於上訴期間屆滿後20
日內向本院補提理由書狀（均須按他造當事人之人數附繕本）「
切勿逕送上級法院」。
                                      書記官  陳姿利
中    華    民    國    97    年    7     月    21    日
附錄本案論罪科刑法條全文：
中華民國刑法第277條第1項
傷害人之身體或健康者，處 3 年以下有期徒刑、拘役或 1 千元
以下罰金。
中華民國刑法第304條第1項
以強暴、脅迫使人行無義務之事或妨害人行使權利者，處 3 年以
下有期徒刑、拘役或 3 百元以下罰金。
中華民國刑法第305條
以加害生命、身體、自由、名譽、財產之事，恐嚇他人致生危害
於安全者，處 2 年以下有期徒刑、拘役或 3 百元以下罰金。
中華民國刑法第309條第1項
公然侮辱人者，處拘役或 3 百元以下罰金。


司法院資訊處製作；財團法人民間司法改革基金會備份。
